【裁判字號】    90,上訴,3189
【裁判日期】    901207
【裁判案由】    違反槍砲彈藥刀械管制條例等
【裁判全文】
臺灣高等法院刑事判決                            九十年度上訴字第三一八九號
    上  訴  人
    即  被  告  丁○○
    指定辯護人  本院甲○辯護人
右上訴人因違反槍砲彈藥刀械管制條例案件，不服臺灣桃園地方法院八十九年度訴字
第一三０八號，中華民國九十年五月二十二日第一審判決（起訴案號：臺灣桃園地方
法院檢察署八十九年度偵字第一０六九一號）提起上訴，本院判決如左：
    主      文
原判決關於被告丁○○部分撤銷。
丁○○共同未經許可持有手槍，處有期徒刑捌年，併科罰金新臺幣佰萬元，罰金如
易服勞役，以罰金總額與陸個月之日數比例折算。扣案ＷＳ９９制式手槍壹枝（槍枝
管制編號：0000000000號）、９０制式手槍壹枝（槍枝管制編號：000
0000000號）、彈匣個、口徑９ＭＭ制式半自動手槍彈捌顆，均沒收。
    事      實
一、丁○○為楊世剛（另案審理）之朋友，毛福權（業經原審判處罪刑確定在案）則
    為楊世剛之父楊嘉炎之司機，緣楊嘉炎曾因選舉恩怨與桃園縣議員丙○○及鎮民
    代表乙○○產生齟齬，楊世剛亦曾因向丙○○借錢未果而對丙○○心生怨懟，復
    因地方派系利益糾葛，使楊世剛對丙○○、乙○○心存不滿，竟基於恐嚇危害安
    全之概括犯意，於民國八十九年五月十六日至同年七月二十一日間，連續以電話
    向丙○○、乙○○各接續多次恐嚇：「不要太臭屁，否則準備吃子彈」、「三天
    內要到乙○○家開槍，五天內再到丙○○家開槍」等語，致丙○○、乙○○心生
    恐懼報警備案。嗣楊世剛接續先前之恐嚇行為而付諸行動，先於八十九年七月十
    九日，命丁○○自大陸地區返台前往丙○○、乙○○出入處勘查地形，嗣同年月
    二十一日二十二時許，見時機成熟，即自大陸地區打丁○○行動電話命其去找毛
    福權，丁○○聽從指示打毛福權之行動電話約於桃園縣楊梅鎮埔心中油加油站碰
    面後，二人再以行動電話與楊世剛聯絡接受其進一步指示，楊世剛遂一面命毛福
    權準備交通工具，一面告知丁○○將派姓名年籍不詳綽號「林哥」之成年男子將
    制式手槍二把（ＷＳ９９制式手槍一支、９０制式手槍一支）（含彈匣三個及子
    彈三十顆）放置於丁○○駕駛之ＬＯ—四一八一號吉普車後車廂手提袋內，要渠
    等二人至丙○○所開之紅花坊花店、乙○○住處開槍恐嚇，二處均開槍，將彈匣
    內之子彈打完為止。丁○○、毛福權二人旋生與楊世剛共同恐嚇危害安全之概括
    犯意聯絡與共同持有槍彈之犯意聯絡，嗣「林哥」將槍枝放妥、楊世剛以電話聯
    絡丁○○取槍後，上開手槍及子彈即置於丁○○實力管領之下而持有，旋由丁○○持其中之一把制式手槍（含彈匣及子彈），毛福權駕駛向不知情之章文中借得
    之車牌Ｑ七—九五八０號自小客車搭載丁○○，於八十九年七月二十二日凌晨三
    時三十分許，二人到達乙○○位於桃園縣楊梅鎮○○路一○三號住處前，經丁○○電話請示楊世剛後，即持手槍朝鐵捲門射擊一發，藉該鐵捲門遭槍擊（毀損部
    分未據告訴）之恐嚇舉動，使乙○○心生恐懼，致生危害於安全。而依楊世剛之
    指示，丁○○原應將彈匣內子彈全部射擊完，惟因彈匣卡彈無法排除，丁○○、
    毛福權二人隨即逃逸，並於桃園縣楊梅鎮埔心中油加油站前分手。經丁○○與楊
    世剛電話聯絡告知卡彈之事後，丁○○至上開吉普車後車廂手提袋內取出另把制
    式手槍（含彈匣及子彈），丁○○即再與毛福權電話聯絡於相同地點見面，毛福
    權復騎乘於同年月下午四時許向不知情之章文中借得之ＨＲＧ—八一五號重型機
    車前往約定地點，於同日凌晨五時四十分許，二人基於同前之恐嚇之概括犯意聯
    絡，在丙○○所經營位於桃園縣楊梅鎮○○路九十二號之紅花坊花店前，以朝該
    店鐵捲門射擊九槍（毀損部分未據告訴）之方式恐嚇丙○○，致丙○○心生恐懼
    ，而報警處理。嗣於同年月二十五日上午九時五十分許，毛福權自行到案說明，
    而丁○○則於同日上午十時許，在臺北市松山機場出境大廳登機門前正欲搭機前
    往金門偷渡至大陸時，為警循線查獲，經丁○○自白並供述作案槍彈之來源後，
    並分別於同年月二十九日，在桃園縣平鎮市○○路東西向快速道路橋下往觀音方
    向第七根橋墩下扣得作案之美製ＷＳ９９制式九０手槍（含彈匣一個）一把（槍
    枝管制編號：0000000000號；槍號已磨損）、制式半自動手槍彈一顆
    ；及在臺北市○○○路交流道下南下匝道旁草地上排水溝鐵蓋邊，扣得美製９０
    制式手槍（含彈匣二個）一把（槍枝管制編號：0000000000號；槍號
    ：ＶＣＡ二二一０號）、制式半自動手槍彈十九顆。
二、案經桃園縣警察局報告臺灣桃園地方法院檢察署檢察官偵查起訴。
        理  由
一、右開犯罪事實，固據被告丁○○坦承不諱，惟其於原審及本院均辯稱：於八十三
    年三月入伍服役至八十六年三月退伍期間，曾長期看精神科，犯案時之精神狀態
    恐非正常云云。經查：
  (一)右開犯罪事實，迭據被告丁○○於警詢、檢訊、原審訊問及本院訊問時供承明確
    （見八十九年度偵字第一二一二五號卷第四至第八頁、第十至第十四頁，八十九
    年度偵字第一○六九一號卷第二十五至第二十六頁、第六十二至第六十四頁、原
    審八十九年九月二十一日、十一月十四日、九十年二月七日、二月十六日訊問筆
    錄、本院九十年十一月九日、十一月二十三日訊問筆錄）。
  (二)共犯毛福權於警詢中自承：「（為何丁○○叫你出門碰面，你即外出，你是否知
    道丁○○本來就是要到這兩位民意代表住處（店）開槍示威？）其實我很久前就
    知道楊世剛父親楊嘉炎因選舉鎮民代表副主席時與縣議員丙○○，因競選恩怨，
    楊世剛就多次言明表示要向丙○○開槍警告，另乙○○是丙○○之學生，二人是
    同派系的，所以我曾聽楊世剛提過要警告二人；丁○○叫我在八十九年七月二十
    一日二十四時碰面載他閒逛時，其實他就一直在等楊世剛的電話，期間楊世剛也
    有打電話給丁○○，我旁聽到丁○○的談話，及臉色態度，就已知道可能是要去
    警告該二人，尤其閒逛時丁○○命令我行走的路線都有經過楊梅鎮○○街一○三
    號及中山路九二號前，丁○○行經該二址又都有特別注意觀察，故我心裡就更能
    肯定應該是要開槍了。」（見八十九年度偵字第一二一二五號卷第十八頁）等語
    ，並於原審八十九年十一月十四日審理中陳稱：「（你在警、偵訊及你的自白書
    所言都實在嗎？【提示並告以要旨】都實在。」等語，核與被告丁○○自白之犯
    罪情節相符。
  (三)槍擊案發前，丙○○、乙○○曾接獲恐嚇電話等情，業據被害人丙○○、乙○○
    、證人即乙○○之妻趙秀玉於警詢及原審審理時指述甚詳；槍擊案發當日，被告
    毛福權搭載被告丁○○朝乙○○住處及丙○○經營之紅花坊花店鐵捲門開槍等情
    ，亦有現場照片二十三幀、作案用機車、汽車、吉普車照片六張附卷足憑，且在
    現場拾得之彈殼經送內政部警政署刑事警察局鑑驗，與事後扣得之槍枝（槍枝管
    制編號：0000000000號）試射之彈頭、殼比對結果，認上開槍枝試射
    之彈殼，與桃園縣警察局楊梅分局於八十九年七月二十二日送鑑「楊梅鎮○○路
    九二號住宅槍擊案」之九顆彈殼之彈底紋痕特徵均相吻合，顯係由上開槍枝所擊
    發，有該局八十九年八月二日刑鑑字第一０五八四二號鑑驗通知書一紙在卷可考
    。
  (四)被告丁○○帶同警方至上述地點查獲扣案槍彈乙節，有照片十二張在卷可查，復
    有扣案之美國製制式九０手槍二枝（含彈匣三個）、口徑９ＭＭ制式半自動手槍
    彈二十顆（經試射十二顆，尚餘八顆）附卷可資佐證。
  (五)再扣案之槍、彈經送鑑定結果：手槍（含彈匣三個）二支（槍枝管制編號：0
    000000000號、0000000000號），係美製ＳＭＩＴＨ＆ＷＥ
    ＳＳＯＮ廠ＳＷ九九型、六九０四型口徑九ＭＭ制式半自動手槍，均具殺傷力；
    子彈二十顆（經試射十二顆），均係口徑九ＭＭ制式半自動手槍子彈，均具殺
    傷力，有內政部警政署刑事警察局前述鑑驗通知書一紙在卷可證。足見被告二人
    確持扣案手槍至上開二地點共射擊十槍。
  (六)被告丁○○於原審審理時自承：「（你有無精神方面疾病？）、、、這一、二年
    都沒吃藥，也沒看醫生。」、「八十六年三月二十日退伍，有服完兵役，退伍後
    大概還吃了半年藥，之後只有吃安眠藥，安眠藥是有幻聽受不了時就吃，有時很
    久沒吃。」、「（本案開槍此事確是楊叫你做？）是，不是幻聽，我還打電話給
    楊。」、「（本案你有幻聽嗎？）本案與幻聽無關。」（見原審九十年五月八日
    審理筆錄）等語，是被告丁○○既能服完兵役，且自服役完半年即八十六年九月
    底之後，即不需定期看醫生及吃藥控制，僅於幻聽嚴重時自行吃安眠藥幫助入睡
    ，足見其精神方面之疾病並不嚴重。況被告丁○○自承本案與其幻聽之精神疾病
    無關，再徵諸本件案發經過被告丁○○係自大陸返台，先至案發地點勘查地形，
    並聯絡被告毛福權準備交通工具，拿到槍枝後等候楊世剛之指示連續至二地點開
    槍等情以觀，被告丁○○於案發當時能執行此等周詳縝密之犯罪行為，且能正確
    操作制式手槍此等精密之機械，並精準的朝正確目標射擊，顯見其於案發時並無
    精神喪失或精神耗弱，或有幻聽等精神疾病之狀況，被告上開辯解，自不可採。
  (七)綜上所述，本件事證明確，被告丁○○之犯行均堪認定。
二、核被告丁○○所為，係犯刑法第三百零五之恐嚇危害安全罪，及槍砲彈藥刀械管
    制條例第七條第四項未經許可持有手槍、同條例第十二條第四項之未經許可持有
    子彈罪。按以自己共同犯罪之意思，事先同謀，而由其中一部份人實施犯罪之行
    為者，均為共同正犯，司法院大法官會議釋字第一○九號解釋可資參照，是楊世
    剛雖未實施犯罪行為，但與被告丁○○及毛福權二人共同謀議，並在大陸以行動
    電話指示被告丁○○及毛福權二人實施犯罪行為，被告丁○○與毛福權及楊世剛
    間，就前開三罪，均有犯意聯絡與行為分擔，均應依共同正犯論處。渠等先後恐
    嚇乙○○、丙○○二人之行為，時間緊接、所犯係構成要件相同之罪，顯係基於
    概括犯意為之，應依連續犯之規定論以一罪。又被告以一行為同時持有二枝手槍
    及子彈三十顆，為想像競合犯，應依刑法第五十五條之規定從一重之未經許可持
    有手槍罪處斷。被告持有手槍係為開槍恐嚇被害二人，所犯未經許可持有手槍罪
    與恐嚇危害安全罪間，具有方法、結果之牽連關係，為牽連犯，應依刑法第五十
    五條後段之規定從較一重之未經許可持有手槍罪論處。再被告丁○○犯本罪後，
    於偵查及審判中自白，並供出作案用手槍及子彈之去向，因而查獲如事實欄所載
    之扣案槍、彈，應依槍砲彈藥刀械管制條例第十八條第四項前段之規定減輕其刑
    。
三、原審予以論科，固非無見，惟查槍砲彈藥刀械管制條例第十九條宣付強制工作之
    規定，已於九十年十一月十四日公布刪除，同年月十六日生效，被告行為後法律
    變更，依裁判時法已無適用該條例斟酌宣付強制工作之餘地，原審仍適用該規定
    並依憲法比例原則，經個案審酌而將被告宣付強制工作，於法不合。被告上訴意
    旨仍執陳詞，辯稱：其犯罪時，精神狀態不是正常云云，指摘原判決量刑過重，
    固無可取。惟被告就原審宣付強制工作部分上訴，則有理由。本院自應將原判決
    關於被告丁○○部分予以撤銷改判。爰審酌被告丁○○有違反麻醉藥品管理條例
    之前科，甫於八十四年七月十日執行完畢（有本院被告全國前案紀錄表可稽，不
    構成累犯），係受楊世剛之指示此案，共持有制式手槍二枝、子彈二十發，上開
    槍彈均為制式槍彈，殺傷力較一般之改造槍彈為大，及其於深夜間朝被害人之
    住處及營業處所開槍，該二處鐵門雖已拉下，但無法確知是否有人在內，開槍射
    擊是否會造成人員死傷，或因流彈導致路過民眾造成死傷，仍執意朝被害人丙○○經營之花店射擊九槍，將彈匣內子彈全數射擊完畢，而至被害人乙○○住處射
    擊該次，原亦欲將彈匣內子彈全數射擊完畢，係因彈匣卡彈無法排出才僅射擊一
    槍，其嚴重損害被害人及該二處附近居民之生活安寧，並使該地區居民對居住安
    全造成莫大之恐懼，且對社會治安之破壞重大深遠，另犯後坦承犯行，態度尚佳
    等一切情狀，量處主文第二項所示之刑，並就併科罰金刑部分諭知易服勞役之折
    算標準，以資懲戒。
四、扣案之ＷＳ９９制式九０手槍一枝、９０制式手槍一枝（槍枝管制編號：000
    0000000號、0000000000號）（含彈匣三個）、制式半自動手
    槍彈八顆均係違禁物；爰依刑法第三十八條第一項第一款之規定，宣告沒收。其
    餘扣案之制式半自動手槍彈十二顆，業經試射而用罄，爰不予沒收。
據上論斷，應依刑事訴訟法第三百六十九條第一項前段、第三百六十四條、第二百九
十九條第一項前段，槍砲彈藥刀械管制條例第七條第四項、第十二條第四項、第十八
條第四項前段、刑法第二條第一項前段、第十一條前段、第二十八條、第三百零五條
、第五十五條、第四十二條第三項、第三十八條第一項第一款，罰金罰鍰提高標準條
例第二條，判決如主文。
本案經檢察官彭坤業到庭執行職務。
中      華      民      國     九十     年     十二     月      七      日
                              臺灣高等法院刑事第八庭
                                  審判長法  官陳  祐  治
                                        法  官  楊  炳  禎
                                        法  官  沈  宜  生
右正本證明與原本無異。
如不服本判決應於收受送達後十日內向本院提出上訴書狀，其未敘述上訴之理由者並
得於提起上訴後十日內向本院補提理由書（均須按他造當事人之人數附繕本）。
                                        書記官  楊  翠  明
中      華      民      國    九十      年     十二     月      十      日
附錄本判決論罪科刑法條：
槍砲彈藥刀械管制條例第七條第四項
第一項至第三項之未遂犯罰之。
刑法第三百零五條
以加害生命、身體、自由、名譽、財產之事恐嚇他人，致生危害於安全者，處二年以
下有期徒刑、拘役或三百元以下罰金。


司法院資訊處製作；財團法人民間司法改革基金會備份。
